# 请教陈版关于关联方债务重组收益的处理

提问人：hanyin 时间：2013-04-17 15:33:25
ST西轴 2012 年年报披露第二大股东豁免该公司债务利息计入营业外收入八千多，该事项是否涉及权益性交易？ 如何判断正常债务重组还是基于二股东特殊身份下的债务重组判断属于权益性交易
<来自中国会计视野网iPhone客户端>

回答人：chenyiwei
这种事项应涉及高度主观的判断，即对于企业与非控股股东之间的交易，也要根据交易是否具有合理的商业目的、作价是否公允等因素，判断该交易是否具有商业实质，其中是否存在权益性交易成份。对于所识别出的权益性交易成份，应当与企业和其控股股东之间发生的权益性交易按同一原则处理。即，决定会计处理原则的关键点不在于交易对手是否为本主体的控股股东，而是在于交易是否具有商业实质和合理商业理由，是否按公允价值确定交易价格，是否存在基于控制或者投资关系的单方向利益转移。这也是“实质重于形式”原则的重要体现。 需要注意的是：根据《企业会计准则第 36 号——关联方披露》第十二条规定：“企业只有在提供确凿证据的情况下，才能披露关联方交易是公平交易”。因此，从逻辑顺序上讲，应是首先假定关联交易是不公允的，然后由企业举证证明其公允性以推翻该假定，而不是相反（先假设该等交易是公允的，然后在发现相反证据之后再认定其是不公允的）。即，对于与包括股东在内的关联方进行的交易，企业应当提供确凿证据以证明其商业实质、商业理由和公允性，才能接受将其影响计入损益而不是资本公积的处理（公允性的举证责任在企业），而不是反过来由审计机构或者监管机构举证证明其是不公允的。审计中应对这一点予以特别关注。 就你说的情况看，企业必须提供很充分的证据（如债务人破产、重整程序中全体债权人根据法院批准的重组方案豁免债务，且其中关联方债权人的人数和金额占比都是不重大的），才能认可将其计入营业外收入的处理。我没有了解该项业务的具体情况，建议先查阅其年报和已审计的年度财务报表，关注其中对公允性问题是否作出了明确说明。